臺灣高等法院臺中分院刑事判決　　　　100年度上訴字第776號
上　訴　人
即　被　告　謝仁益
選任辯護人　盧昱成律師
上列上訴人因違反毒品危害防制條例案件，不服臺灣彰化地方法
院99年度訴緝字第72號中華民國100年2月25日第一審判決（起訴
案號：臺灣彰化地方法院檢察署99年度偵字第1803、3756號），
提起上訴，本院判決如下：
    主  文
上訴駁回。
    理    由
一、按依刑事訴訟法第350條、第361條、第362條、第367條規定
    ，不服地方法院之第一審判決而上訴者，須提出上訴書狀，
    並應敘述具體理由，為上訴必備之程式；其所提出之書狀未
    敘述上訴理由，或僅曾以言詞陳述上訴理由者，均應於上訴
    期間屆滿後20日內補提理由書於第一審法院。第一審法院經
    形式審查，認逾期未補提上訴理由者，應定期間先命補正；
    逾期未補正者，為上訴不合法律上之程式，應以裁定駁回。
    倘已提出上訴理由，但所提非屬具體理由者，則由第二審法
    院以上訴不合法律上之程式，判決駁回。而所謂具體理由，
    必係依據卷內既有訴訟資料或提出新事證，指摘或表明第一
    審判決有何採證認事、用法或量刑等足以影響判決本旨之不
    當或違法，而構成應予撤銷之具體事由，始克當之（例如：
    依憑證據法則具體指出所採證據何以不具證據能力，或依憑
    卷證資料，明確指出所為證據證明力之判斷如何違背經驗、
    論理法則）；倘僅泛言原判決認定事實錯誤、違背法令、量
    刑失之過重或輕縱，而未依上揭意旨指出具體事由，或形式
    上雖已指出具體事由，然該事由縱使屬實，亦不足以認為原
    判決有何不當或違法者（例如：對不具有調查必要性之證據
    ，法院未依聲請調查亦未說明理由，或援用證據不當，但除
    去該證據仍應為同一事實之認定），皆難謂係具體理由，俾
    與第二審上訴制度旨在請求第二審法院撤銷、變更第一審不
    當或違法之判決，以實現個案救濟之立法目的相契合，並節
    制濫行上訴（最高法院97年度台上字第892號刑事判決意旨
    參照）。又第367條之判決及對於原審諭知管轄錯誤、免訴
    或不受理之判決上訴時，第二審法院認其為無理由而駁回上
    訴，或認為有理由而發回該案件之判決，得不經言詞辯論為
    之，同法第372條定有明文。
二、上訴人即被告謝仁益（以下稱被告）上訴意旨略以：由被告
    於原審審理時所述「是。我是賣給黎氏秋珊3001元，她叫我
    幫她買，有人說如果幫忙買毒品沒有賺錢的話會倒楣，所以
    我就跟他多收1塊錢」等語（見原審卷第116頁正面），可見
    被告交付毒品與黎氏秋珊之原因乃「她（黎氏秋珊）叫我幫
    她買」，被告主觀上並無營利之意圖，原審判決未予審究，
    逕認被告就原審判決附表一編號7所為，亦為販賣行為，足
    認原審判決有認定事實與證據不符等理由矛盾之違背法令；
    原審判決於理由中認定被告販賣毒品可從中賺取吸食毒品之
    微薄利益（見原審判決第6頁倒數11行以下），惟於論罪時
    則以被告仍為牟暴利，從事販賣毒品之犯行（見原審判決第
    11頁第4行以下），前後認定明顯不一致，此攸關量刑之判
    斷，顯見原審判決有理由矛盾之違背法令；科刑時應以行為
    人之責任為基礎，被告於警詢、偵訊、原審法院準備程序及
    審理時，均坦承犯行，據實以告，毫無隱瞞，使案件得以順
    利進行追訴、審判及執行，堪認被告深具悔意，請依刑法第
    57條規定之一切情狀，審酌原審量刑有違比例原則及罪責原
    則，將原判決撤銷改判；被告深具悔意，請依刑法第59條規
    定，酌量減輕其刑；被告所犯毒品案件雖件數眾多，但為集
    合犯，請鈞院再三審認云云。
三、經查：
(一)本件被告因不服地方法院之第一審判決，於民國100年3月14
    日、同年月24日、同年4月6日所提出之上訴狀、上訴理由狀
    ，依刑事訴訟法第361條第2項條文、立法修正理由及上開最
    高法院判決意旨，倘已提出上訴理由，但所提非屬具體理由
    者，由第二審法院以上訴不合法律上之程式，以判決駁回之
    。至於上訴理由是否具體，係屬第二審法院審查範圍，不在
    命補正之列（參見法院辦理刑事訴訟案件應行注意事項第
    162 點），合先敘明。
(二)原審判決認定被告有原判決事實欄所載之販賣第二、三級毒
    品及轉讓第二、三級毒品犯行，係依憑被告於偵訊及原審審
    理時對上開犯行坦承不諱，核與證人許晉偉、劉景勝、陳志
    明、黎氏秋珊、邱智群、羅永倉、鄭勝騰於警詢及偵訊時之
    證述、證人張玉蓮於警詢、偵訊及原審審理時之指述大致相
    符，且有行動電話0000000000號通聯調閱查詢單（見卷3第
    75頁）、搜索扣押筆錄（見卷3第57-58頁）、扣押物品目錄
    表（見卷3第59-61頁）、現場暨贓証物照片（見卷3第63-65
    頁）、如原判決附表一、二證據欄所示之證據資料、如原判
    決附表三所示之物及原審法院核發之通訊監察書（含電話附
    表）1份（見北警分偵字第0990002661號卷第195至196頁）
    等可資佐證。從而認定被告就原判決附表一編號1、2所為，
    各係犯毒品危害防制條例第4條第3項之販賣第三級毒品罪；
    就原判決附表一編號3至10所為，各係犯毒品危害防制條例
    第4條第2項之販賣第二級毒品罪；就原判決附表二編號1、2
    所為，則各係犯藥事法第83條第1項之轉讓禁藥罪；就原判
    決附表二編號3、4所為，則各係犯藥事法第83條第1項之轉
    讓偽藥罪，分別論處被告如原判決附表四主文欄所示之刑及
    為相關沒收從刑之諭知，主刑部分定應執行有期徒刑7年，
    就認定被告犯罪所憑之證據，已經詳細調查審酌，經核並無
    違背證據法則及論理法則。就量刑方面，亦已審酌被告轉讓
    甲基安非他命及愷他命之行為，發生藥事法第83條第1項與
    毒品危害防制條例第8條第2、3項規定間之法規競合關係，
    而應優先適用較重之藥事法第83條第1項規定論處，縱被告
    於偵查及審判中均自白，基於法律整體適用不得割裂原則，
    不得另依修正後毒品危害防制條例第17條第2項之規定，減
    輕其刑（臺灣高等法院暨所屬法院98年法律座談會刑事類提
    案第16號研討結果參照），以及被告就如原判決附表一所示
    之犯行，已分別於偵訊及原審審理時自白，爰依毒品危害防
    制條例第17條第2項之規定減輕其刑；復依刑法第57條規定
    ，審酌被告明知毒品不僅殘害施用者自身健康，其因施用毒
    品而造成之社會問題尤大於施用者本身所受之毒害，仍為牟
    利，而從事販賣毒品之犯行，使毒品蔓延，危害社會匪淺，
    另考量其犯罪之動機、目的及手段，販賣及轉讓毒品之期間
    、次數、所得之利益、生活狀況，及於犯後坦承犯行，已見
    悔意等一切情狀，分別酌情量處如原判決附表四主文欄所示
    之刑，並就主刑部分定其應執行刑為有期徒刑7年，以資懲
    儆，經核亦屬妥適，並無過重或過輕之情形。被告上訴意旨
    雖謂係幫黎氏秋珊購買毒品，並無營利意圖；僅賺取吸食毒
    品之微薄利益，並未如原判決所述係牟取暴利；犯後坦承不
    諱，請依刑法第57條及59條規定，酌量減輕其刑；所犯數罪
    應論以集合犯云云，惟依本案卷證資料顯示，被告所為如原
    判決附表一編號7所示販賣第二級毒品搖頭丸予黎氏秋珊之
    犯行，業據證人黎氏秋珊於警詢及偵訊時證述明確，其於警
    詢時陳述：「（警方提示並朗讀通訊監察譯文表）犯嫌謝仁
    益於98年12月10日1時15分16秒、98年12月10日3時24分19秒
    、98年12月10日4時4分18秒等3通電話，以門號0000-000000
    之行動電話撥打你所持有0000-000000行動電話，譯文內容
    ：A代表謝仁益，B代表你，電話中談話內容意思為何？請你
    說明？《播放音檔予嫌疑人黎氏秋珊聆聽；譯文詳如附件》
    。本次交易是否成功？）譯文中的海豚代表搖頭丸的意思，
    謝仁益問我要不要購買搖頭丸，然後謝仁益再問我要幾顆搖
    頭丸，我回答要10張，代表要買10顆，之後過了不久時間，
    謝仁益就拿10顆搖頭丸約在全家福KTV外停車場交易，我共
    以新臺幣3000元購買，有交易成功。」等語（見卷3第173頁
    ，於偵訊時證述：「（你向謝仁益購買搖頭丸10顆的時間是
    否為98年12月10日凌晨4點多時？）是，我們約在員林鎮闔
    家歡KTV外面，這次買了3千元，有10顆。」、「（當時《筆
    錄贅載『現在』》有誰在？）只有我和謝仁益，是一手交錢
    ，一手交貨。」、「（為何會向謝仁益購買搖頭丸？）我有
    坐他的檯時，他問我有無用過搖頭丸，並說如果我要用的話
    ，就打電話給他。」等語（卷5第90-91頁，結文見第93頁）
    ，並有指認犯罪嫌疑人紀錄表、通訊監察譯文及通聯調閱查
    詢單（見卷3第175頁、第178頁、第179頁）在卷可稽，被告
    辯稱僅代為購買搖頭丸，即無可採；又原審判決第6頁倒數
    11行以下為：「本案被告謝仁益所為如附表一所示販賣第二
    級毒品甲基安非他命、第三級毒品愷他命，均屬有償行為，
    參以被告謝仁益於偵訊時供承伊販賣甲基安非他命、愷他命
    之行為，可從中賺取吸食毒品之利益」等語，僅言被告可從
    中賺取「吸食毒品之利益並」，並未如上訴意旨所述為：被
    告賺取吸食毒品之「微薄」利益，而原審判決第11頁第4行
    以下為：「爰審酌被告明知毒品不僅殘害施用者自身健康，
    其因施用毒品而散盡家財、連累家人，或為購買毒品鋌而走
    險者，更不可勝計，故毒品所造成之社會問題尤大於施用者
    本身所受之毒害，仍為『牟暴利』，從事販賣毒品之犯行」
    ，二者間並無矛盾之處，被告上訴意旨以原審判決有上開矛
    盾之處，並無可採；又按刑罰之量定，屬法院自由裁量之職
    權行使，應審酌刑法第57條所列各款事由及一切情狀，為酌
    量輕重之標準，並非漫無限制；量刑輕重係屬事實審法院得
    依職權自由裁量之事項，苟已斟酌刑法第57條各款所列情狀
    而未逾越法定刑度，不得遽指為違法；且在同一犯罪事實與
    情節，如別無其他加重或減輕之原因，下級審量定之刑，亦
    無過重或失輕之不當情形，則上級審法院對下級審法院之職
    權行使，原則上應予尊重（最高法院72年臺上字第6696號、
    75年臺上字第7033號判例及85年度臺上字第2446號判決意旨
    參照），被告犯後坦承犯行、深具悔意等情狀，業經原審法
    院於量刑時就原判決附表一所示之犯行，依毒品危害防制條
    例第17條第2項之規定減輕其刑，並依刑法第57條規定，審
    酌所列各款事由及一切情狀，而量處其刑，經查並無過重或
    失輕之不當情形；又刑法第59條之酌量減輕其刑，必於犯罪
    之情狀，在客觀上足以引起一般同情，認為即予宣告法定最
    低度刑期，猶嫌過重者，始有其適用；至於被告犯後坦承犯
    行，深具悔意等情狀，僅可作為法定刑內從輕科刑之標準，
    不得據為酌量減輕之理由（最高法院99年度台上字第278 號
    判決意旨參照），被告上訴意旨請求依刑法第57條及第59條
    規定減輕其刑，惟被告犯罪之情狀，在客觀上並不足以引起
    一般同情，不得作為酌量減輕其刑之理由，而其犯後深具悔
    意，亦據原審於量刑時詳加考量，被告上訴指摘原判決理由
    不備，殊屬誤會；再按「刑法學理上所謂『集合犯』，係指
    符合犯罪構成要件之行為，依其本質、犯罪目的及社會常態
    觀之，常具有反覆或延續實行之特性，此等反覆、延續之行
    為，於自然意義上雖係複數之行為，但依社會通念，在法律
    上應總括為合一之評價，於立法時乃將之規定為獨立之犯罪
    類型，而為包括之一罪。故是否屬於『集合犯』，在主觀上
    應視其是否出於行為人單一或概括之決意或目的，在客觀上
    則應依其犯罪構成要件類型斟酌法律規定之本來意涵、實現
    該犯罪目的之必要手段、社會生活經驗中該犯罪具有反覆或
    延續實行之常態及社會通念等因素，並秉持刑罰公平原則，
    加以判斷。而刑法刪除連續犯之前，基於概括之犯意而為多
    次販賣毒品行為，實務上向採『連續犯』說，不採『集合犯
    』說。連續犯刪除後，自應將原屬各自獨立評價之數罪，回
    歸本來應賦予複數法律效果之原貌，就多次販賣毒品犯行，
    採一罪一罰原則。其犯罪時間既在刑法95年7月1日修正施行
    以後，即應併合處罰，原判決竟論以集合犯一罪，有適用法
    則不當之違法」（最高法院99年度臺上字第851號判決意旨
    參照）。是以，刑法刪除連續犯之前，基於概括之犯意而為
    多次販賣毒品行為，實務上向採連續犯說，不採集合犯說，
    而於刑法修正後，亦不採用集合犯之概念，而係因應連續犯
    之刪除，將原屬各自獨立評價之數罪，回歸本來應賦予複數
    法律效果之原貌，即就多次販賣毒品犯行，採一罪一罰原則
    。故原審判決就被告所犯如原判決附表一、二所示之14次犯
    行，予以分論併罰，並無違誤。被告上訴主張所犯應構成集
    合犯論以一罪云云，容屬誤解法律所為之爭執，而無足採。
    被告提起上訴，固具備形式上之理由，但並未提出新事證以
    供調查，亦未依據卷內之訴訟資料，指摘原審判決有何足以
    影響判決本旨之不當或違法，而構成應予撤銷之具體事由。
    本院認被告上訴意旨，不足以動搖原審判決認定犯罪事實及
    量刑之基礎，難認係具體理由，其上訴顯然違背法律上之程
    式，應予駁回，並不經言詞辯論為之。
四、據上論斷，應依刑事訴訟法第367條前段、第372條，判決如
    主文。
中    華    民    國  100    年     5     月    12    日
            刑事第十一庭  審判長法  官  郭  同  奇
                                法  官  洪  曉  能
                                法  官  許  冰  芬
以上正本證明與原本無異。
如不服本判決應於收受送達後10日內向本院提出上訴書狀，其未
敘述上訴理由者，並得於提起上訴後10日內向本院補提理由書（
均須按他造當事人之人數附繕本）「切勿逕送上級法院」。
                                書記官  賴  成  育
中    華    民    國  100    年     5     月    12    日